臺灣臺北地方法院刑事判決　　　　　　　　　　　　　九十年度易字第一五三六號
　　公　訴　人　臺灣臺北地方法院檢察署檢察官
　　被　　　告　乙○○
　　指定辯護人　本院公設辯護人丙○○
右列被告因竊盜案件，經檢察官提起公訴（九十年度偵字第七七九七號、第一一六六
０號），本院判決如左：
    主  文
乙○○攜帶兇器毀壞門扇而竊盜，處有期徒刑柒月。扣案螺絲起子壹把（即九十年度
偵字第七七九七號卷第二十七頁照片所示左數第肆把）、黑色手套壹付均沒收。
被訴強盜部分無罪。
    事  實
一、乙○○意圖為自己不法之所有，於民國九十年三月二十八日上午四時許之夜間，
    由其兄即不知情之甲○○（另經公訴人於九十年七月二十七日不起訴處分確定）
    以ＰＲＢ─七七三號牌機車搭載，行經臺北市市○○道附近，乙○○以尋友為由
    ，囑甲○○於該處等候，即獨自步行前往臺北市○○街七十巷五弄四號一樓夜間
    無人居住之「綺麗高雅美髮坊」前，戴上其所有之黑色手套一付，並以其所有、
    客觀上足以危害人之生命、身體安全之螺絲起子一把，將「綺麗高雅美髮坊」第
    一道鐵門上附著之門鎖撬開，接續以前揭螺絲起子將「綺麗高雅美髮坊」第二道
    玻璃門上附著之門鎖撬開，毀壞「綺麗高雅美髮坊」之鐵門及玻璃門之門鎖後，
    即拉開鐵門，推開玻璃門進入該店（涉嫌無故侵入他人建築物之部分未據告訴）
    ，竊取丁○○所有、置在該店櫃檯抽屜內之新臺幣（下同）一千五百一十六元硬
    幣，得手後逃離現場，步行至臺北市市○○道附近，由在該處等候之甲○○以前
    揭機車搭載離去，嗣於同日上午六時許，二人行經臺北市○○○路○段一五五號
    前，為警查獲，並自乙○○身上搜扣得前述螺絲起子一把、黑色手套一付及前述
    零錢四包（經清點為伍拾元硬幣九枚、拾元硬幣七十四枚、伍元硬幣二十六枚、
    壹元硬幣一百九十六枚），另自前揭機車置物箱搜扣得螺絲起子三把、鋼尺一支
    、強力手電筒一支、鉗子一把及黑色手套一付。
二、案經臺北市政府警察局大安分局報請臺灣臺北地方法院檢察署檢察官偵查起訴。
    理  由
壹、有罪部分：
一、右揭事實，業據被告乙○○於警訊、偵查及本院審理中坦承不諱，核與甲○○於
    警訊、偵查及本院調查時之陳述，及被害人丁○○於警訊及本院調查時證述內容
    大致相符，並有贓物認領保管單一份及現場照片影本四張附卷可佐，且有螺絲起
    子一把及黑色手套一付扣案可稽，足徵被告乙○○自白內容與事實相符，本件事
    證明確，被告乙○○犯行堪以認定，應依法論科。
二、按窗門與門扇、牆垣不同，踰越窗門竊盜者，固屬於刑法第三百二十一條第一項
    第二款後段之踰越其他安全設備竊盜，若踰越門戶竊盜，即屬於該條款上段之踰
    越門扇竊盜；又刑法第三百二十一條第一項第二款所謂毀越門扇，其『越』指逾
    越而言，如係從門走入或開鎖啟門入室，均不得謂為逾越門扇；又附加於門上之
    掛鎖，其鎖固屬安全設備，若係鑲在鐵門上之鎖，該鎖即構成門之一部，加以毀
    壞，則應認係毀壞門扇；再刑法第三百二十一條第一項第三款所謂兇器，凡於人
    之生命身體安全，易生危險者均屬之，因攜帶兇器行竊，只需行竊時攜帶具有危
    險性之兇器為已足，並不以主觀上有以該兇器行兇之意圖為必要。而被告乙○○
    持以行竊之該把螺絲起子，經被告於警訊中確認並於扣案物中指出（即九十年度
    偵字第七七九七號卷第二十七頁照片所示左數第四把），惟經本院當庭提示所有
    扣案物，被告表示無法辨認係扣案物編號二或編號三者，是本院就編號二、三之
    螺絲起子均予勘驗結果，編號二起子長約十九公分，編號三之起子長約二十二公
    分，二把起子都是由把手及剛棒所組成，剛棒末端均呈扁平尖銳狀，編號二剛棒
    長十點五公分，編號三剛棒長約十二點五公分等情，製有勘驗筆錄可佐（見本院
    九十一年五月十四日審判筆錄第七頁），參以被告持以行竊之扣案螺絲起子可用
    於撬開鐵門門鎖等質地堅硬之物，無論被告主觀上是否旨在行兇抑僅用以行竊，
    在客觀上既具有行兇之危險性，仍屬兇器之一種。是核被告乙○○所為，係犯刑
    法第三百二十一條第一項第二款、第三款之毀越門扇、攜帶兇器竊盜罪。爰審酌
    被告不思以己力正當謀生，反意圖不勞而獲，而侵害他人之財產權，惟被害人所
    生損害非巨，及被告品性、生活狀況、智識程度、犯罪後坦承不諱等一切情狀，
    量處如主文所示之刑。
三、扣案螺絲起子一把（即九十年度偵字第七七九七號卷第二十七頁照片所示左數第
    四把）及黑色手套一付，為被告乙○○所有並供竊盜所用之物，此據其供承在卷
    ，爰併為沒收之諭知。另於九十年三月二十八日查獲被告乙○○時，自其搭乘之
    機車置物箱搜扣得螺絲起子三把、鋼尺一支、強力手電筒一支、鉗子一把及黑色
    手套一付等物，雖均為被告乙○○所有之物，然經其陳明：這些工具放在機車內
    ，是伊以前做裝潢的工具，沒有拿來行竊等語，此外復查無證據證明該等扣案物
    供其犯罪所用，自不得對之為沒收之諭知，附此說明。
貳、無罪部分：
一、公訴意旨略以：被告乙○○詎仍不知悔改，另行起意為自己不法之所有，於九十
    年五月四日上午三時四十分許之夜間，以相同手法持螺絲起子破壞臺北市○○○
    路○段六二巷三四號一樓之「喬麗美髮店」，潛入該店櫃檯行竊之際，當場為店
    東戊○○發覺，因而與戊○○扭打，經制伏後送法辦，乙○○始未得逞，案經戊○○訴請臺北市政府警察局中山分局報請偵辦，因認被告乙○○另涉犯刑法第三
    百二十九條、第三百三十條第二項之加重準強盜未遂罪（起訴書載為刑法第三百
    二十條第一項第一款、第二款、第三款、第二項之加重竊盜未遂罪，經公訴人當
    庭補充更正）。
二、按犯罪事實應依證據認定之，無證據不得推定其犯罪事實；又不能證明被告犯罪
    者，應諭知無罪之判決，刑事訴訟法第一百五十四條、第三百零一條第一項分別
    定有明文。又按刑法準強盜罪，係以竊盜或搶奪為前提，在脫免逮捕之情形，其
    竊盜或搶奪既遂者，即以強盜既遂論，如竊盜或搶奪未遂，即以強盜未遂論，但
    竊盜或搶奪不成立時，雖有脫免逮捕而當場施以強暴、脅迫之情形，除可能成立
    他罪外，不能以準強盜罪論，最高法院六十八年臺上字第二七七二號判例參照。
    又按上訴人侵入某花園，意圖行竊，尚未著手被巡捕所見，上前逮捕，並鳴警笛
    求援，上訴人復實施強暴，以便脫逃。是其對於該花園之財物，尚未著手於竊盜
    行為之實行，不能認為竊盜未遂。至實施強暴，以便脫逃，原係竊盜應以強盜論
    之加重要件行為，茲竊盜罪既不成立，則其前提要件不存在，按之刑法第三百二
    十九條之規定，即未適合，自不能以強盜論，最高法院二十九年滬上字第七號判
    例參照，又按侵入竊盜究以何時為著手起算時點，依一般社會觀念，咸認行為人
    以竊盜為目的，而侵入他人住宅，搜尋財物時，即應認與竊盜之著手行為相當，
    上訴人在其主觀上既以竊盜為目的侵入被害人住處，並已進入被害人臥房，留滯
    時間有數分鐘之久，用眼睛搜尋財物，縱其所欲物色之財物尚未將之移入自己支
    配管領之下，惟從客觀上已足認其行為係與侵犯他人財物之行為有關，且屬具有
    一貫接連性之密接行為，顯然已著手於竊盜行為之實行，自應成立刑法第三百二
    十一條第二項、第一項第一款於夜間侵入住宅竊盜罪之未遂犯，最高法院八十四
    年度台上字第四三四一號判決參照。
三、本件公訴人認被告乙○○涉有刑法第三百二十九條、第三百三十條第二項之加重
    準強盜未遂罪，無非以該犯罪事實，業經告訴人戊○○指訴，並有「喬麗美髮屋
    」門鎖被撬壞之照片二張、更換門鎖之收據一張為其主要論據。訊據被告乙○○
    堅決否認涉有前揭犯行，辯稱：門不是伊破壞的，伊只是徒手拉開鐵門，還沒有
    進去就被屋主看到，伊就跑了，並沒有偷竊等語。
四、經查：
（一）本件「喬麗美髮屋」門鎖被撬壞乙節，業據告訴人戊○○證述在卷，並有照片
      二張、更換門鎖之收據一張附卷可佐，是前情要可認定。而告訴人陳稱：伊沒
      有親眼看見被告持工具等語（見九十年度偵字第一一六六０號卷第六頁反面、
      本院九十年一月二十二日訊問筆錄第五頁），且本件亦無任何工具扣案，參以
      門鎖被撬壞顯非徒手可達之客觀經驗法則，雖告訴人於本院調查中陳稱：在伊
      店前面機車旁，有個類似Ｔ字形的螺絲起子掉在地上等語（見本院九十一年一
      月二十二日訊問筆錄第九頁），惟該螺絲起子並未扣案供以查驗其上是否有被
      告之指紋，且亦無證據證明該螺絲起子與本案有關，綜上，本件尚無積極證據
      認「喬麗美髮屋」門鎖係由被告撬壞。
（二）又被告辯稱：伊拉開鐵門後，尚未進入即被抓到云云，惟告訴人陳稱：伊是聽
      到有人開門的聲音驚醒的，醒來後伊出來店裡，被告剛鑽進來而已就被伊看到
      ，伊喊了就在店中抓住被告，被告有掙脫就跑掉了等語（見本院九十年一月二
      十二日訊問筆錄），此與被告所辯不符，然參諸告訴人陳稱：伊不認識被告，
      與被告亦無糾紛仇恨等語（見九十年度偵字第一一六六０號卷第七頁），再觀
      以告訴人前有「伊沒有親眼看見被告持工具」此一非不利被告之證述，告訴人
      要無誣陷被告之必要，應以告訴人之陳述即被告已進入店中可採，是被告於拉
      開鐵門後，已逾越「喬麗美髮屋」之門扇乙節，要可認定。
（三）被告雖供陳：伊是想要進去偷東西等語，惟參諸被告於拉開鐵門後，已逾越「
      喬麗美髮屋」之門扇，然甫進入即被發覺之客觀情事，揆諸前揭說明，尚難認
      被告已著手實行竊盜行為，是即令其後被告與告訴人有扭打之情事，亦難論被
      告以刑法之準強盜罪。
（四）另告訴人於警訊時固對被告提出毀損之告訴，惟本件無積極證據足認被告破壞
      「喬麗美髮屋」之門鎖，已如前述，即難論被告毀損之犯行，此外，復查無其
      他積極證據足資認定被告有公訴人指訴之準強盜罪嫌或告訴人告訴之毀損犯行
      ，不能證明被告犯罪，根據「罪證有疑，利於被告」之證據法則，依法應為被
      告無罪之諭知。
（五）至被告逾越「喬麗美髮屋」門扇之部分，雖另涉有刑法第三百零六條之侵入住
      宅罪嫌，依同法第三百零八條第一項須告訴乃論，然告訴人並未對被告提出侵
      入住宅之告訴，本院即無得予以審究，附此敘明。
據上論斷，應依刑事訴訟法第二百九十九條第一項前段、第三百零一條第一項，刑法
第三百二十一條第一項第二款、第三款、第三十八條第一項第二款，判決如主文。
本案經檢察官孫小萍到庭執行職務
中      華      民      國      九十一      年    五    月    三十      日
                                  臺灣臺北地方法院刑事第四庭
                                      法  官  陳  嘉  琪
右正本證明與原本無異。
如不服本判決，應於判決送達後十日內，向本院提出上訴狀。
                                      書記官  林  素  霜
中      華      民      國      九十一      年    五    月    三十一    日
附錄本案論罪科刑法條：
中華民國刑法第三百二十一條
犯竊盜罪而有左列情形之一者，處六月以上、五年以下有期徒刑：
一  於夜間侵入住宅或有人居住之建築物、船艦或隱匿其內而犯之者。
二  毀越門扇、牆垣或其他安全設備而犯之者。
三  攜帶兇器而犯之者。
四  結夥三人以上而犯之者。
五  乘火災、水災或其他災害之際而犯之者。
六  在車站或埠頭而犯之者。
前項之未遂犯罰之。
